臺灣屏東地方法院刑事判決　　　　　　　　　　　　九十一年度交訴字第一八四號
　　公　訴　人　臺灣屏東地方法院檢察署檢察官
　　被　　　告　戊○○
右列被告因業務過失致死案件，經檢察官提起公訴（九十一年度偵字第四九八三號）
，本院判決如左：
   主  文
戊○○從事業務之人，因業務上之過失致人於死，處有期徒刑壹年貳月。緩刑肆年。
   事  實
一、戊○○受僱於黑松股份有限公司屏東經銷商（以下簡稱黑松公司屏東經銷商）之
    送貨司機，以從事駕駛為業務之人，於民國九十一年六月二十六日上午七時二十
    五分許，駕駛車號Ｅ八－四○八○號自用小客車，沿屏東縣林邊鄉○○村○○路
    由南往北方，途經時速限制為六十公里之勝利路十六之二號前之舖設瀝青路段，
    本應依規定速限行車，並注意車前狀況，以隨時採取必要之安全措施，而依當時
    天侯晴天、日間自然光線、路面柏油、無障礙物、視距良好之情形下，並無不能
    注意之情事，詎竟疏未注意及此，為超越前車竟以時速八十公里超速行駛，復未
    注意車前狀況，適有蔡陳矜牽腳踏車，自該地點由東往西穿越道路時，在未設有
    行人穿越道路亦非禁止穿越之路段穿越道路時，應注意左右無來車，始可小心迅
    速穿越，而依當時情況又無不能注意之情事，竟亦疏未注意來往車輛，即貿然牽
    車穿越道路，迨雙方發現時均已閃避不及，戊○○所駕駛之車輛撞擊蔡陳矜及其
    腳踏車，致蔡陳矜受有腦挫傷併頭椎骨折等傷害，經戊○○打電話報警，並將蔡
    陳矜送醫急救，延至同日上午九時四十七分許不治死亡。戊○○於肇事後，犯罪
    偵查機關未發覺前，向到現場處理車禍員警乙○○自首，而接受裁判。
二、案經屏東縣警察局東港分局報請臺灣屏東地方法院檢察署檢察官偵辦起訴。
    理  由
一、訊據被告戊○○對於在右揭時、地駕駛自用小客車，為超越前方車輛超速及未注
    意被害人蔡陳矜穿越道路，而撞擊蔡陳矜致其死亡之事實坦承不諱，核與被害人
    之子丙○○指述及證人丁○○證述情節相符，並有道路交通事故調查報告表及安
    泰醫診斷證明書各一紙、現場照片十五張在卷可資佐證。而被害人確係因本件交
    通事故受有如事實欄所示傷害致不治死亡，業經臺灣屏東地方法院檢察署檢察官
    督同法醫師相驗明確，製有勘驗筆錄、相驗屍體證明書及驗斷書在卷足憑。按行
    車速度，依標誌之規定；汽車行駛時，駕駛人應注意車前狀況，並隨時採取必要
    安全措施，道路交通安全規則第九十三條第一項、第九十四條第三項分別定有明
    文。被告領有大貨車駕駛執照，並擔任黑松公司屏東經銷商之送貨司機，前開交
    通規則為其應注意，而依肇事當時天侯晴天、日間自然光線、路面柏油、無障礙
    物、視距良好（見右開道路交通事故調查報告表）之情形下，殊無不能注意之情
    事。而本件肇事路段之時速限制為六十公里，有前開道路交通調查報告表可憑，
    則被告行駛至該時速限制六十公里之路段時，在無不能注意之情形下，自應依規
    定速限行車，並應注意車前狀況，以隨時採取必要之安全措施。而被告所駕駛車
    輛於前揭瀝青乾燥路面留有煞車痕長達三四．○二公尺及二七．三七公尺一節，
    業據證人即處理員警甲○○到庭證述無訛。而依交通部六十一年五月十二日交道
    字第一九九○二號函所檢送之汽車煞車距離、行車速度及道路摩擦係數對照表所
    示，可知被告駕車之速度已達時速八十公里，而該路段時速限制六十公里，為被
    告應注意能注意之事項，被告如能遵速行駛，本件事故應可避免。雖被害人穿越
    道路時，亦疏未注意左右無來車，貿然牽車穿越道路，致發生本件車禍，亦有過
    失，被告仍難辭其過失之責。且被告之過失行為與被害人之死亡間具有相當因果
    關係。本件車禍送請臺灣省高屏澎區車輛行車事故鑑定委員會鑑定結果，亦同此
    認定，有該委員九十一年八月三十一日，高屏澎鑑字第九一一二七○號鑑定意見
    書附卷可按。本件事證明確，被告犯行堪以認定，應予依法論科。
二、按刑法上所謂業務係指以反覆同種類之行為為目的之社會活動而言，至於其報酬
    之有無，是否以營利為目的，均非所問，只須其具有反覆繼續性，即足當之，又
    從事業務之人，對於一定危險之認識能力，較一般人為強，故法律上課以較高之
    注意義務，換言之，其避免發生一定危險之期待可能性亦較常人為高，故其違反
    注意義務之可責性自亦較重，職業駕駛人既係從事駕駛業務之人，不論其駕駛係
    自用小客車或其他之車輛，均不失為業務上行為之性質，其發生車禍，自應論以
    業務過失論處。（以上參見臺灣高等法院歷年法律座談會彙編下冊第三五○－三
    五一頁）。
三、被告戊○○係擔任送貨司機，乃從事駕駛業務之人，雖其駕自用小客車肇事，使
    被害人蔡陳矜死亡，依上開說明，核其所為，係犯刑法第二百七十六條第二項之
    業務過失致人於死罪。被告於肇事後，犯罪偵查機關未發覺前，自行打電話報警
    ，並向處理車禍員警乙○○坦承犯行接受裁判，業據證人乙○○於本院審理證述
    無訛。是被告對於未發覺之罪，自首而接受裁判，應依刑法第六十二條前段規定
    減輕其刑。又被告已與被害人家屬達成民事和解，有屏東縣林邊鄉調解委員會調
    解書及臺灣屏東地方法院檢察署公務電話紀錄各一份在卷可考。爰審酌被告過失
    程度非輕、被害人因本件車禍事故死亡所生之危害重大，惟被告肇事後自首並坦
    承犯行，且已與被害人家屬達成民事和解，犯後態度良好等一切情狀，量處如主
    文所示之刑，以資懲儆。末查被告未曾受有期徒刑以上刑之宣告，有臺灣高等法
    院被告全國前案紀錄表及臺灣屏東地方法院檢察署刑案資料查註紀錄表在卷可稽
    ，本次所犯係過失行為，且又與被害人家屬達成民事和解，堪認具有悔意，被告
    經此判刑教訓，當知謹慎而無再犯之虞，被告所宣告之刑，以暫不執行為適當，
    爰併宣告緩刑四年，以勵自新。
據上論斷，應依刑事訴法第二百九十九條第一項前段，刑法第二百七十六條第二項、
第六十二條前段、第七十四條第一款，罰金罰鍰提高標準條例第一條前段，判決如主
文。
中      華      民      國    九十一    年     十二     月      九      日
                                臺灣屏東地方法院交通法庭
                                    法  官  楊萬益
右正本證明與原本無異。
如不服本判決應於收受本判決送達後十日內向本院提出上訴書狀，其未敘述上訴理由
者，並得於提起上訴後十日內向本院補提理由書狀（均須按他造當事人之人數附繕本
 ）「切勿逕送上級法院」
                                    書記官  呂坤宗
中    華    民    國     九十一      年      十二      月      十二     日
刑法第二百七十六條第二項：
從事業務之人，因業務上之過失犯前項之罪者，處五年以下有期徒刑或拘役，得併科
三千元以下罰金。
